臺灣板橋地方法院刑事判決　　　　　　　94年度交訴字第10號
公　訴　人　臺灣板橋地方法院檢察署檢察官
被　　　告　乙○○○
選任辯護人　丁○○律師
上列被告因公共危險案件，經檢察官提起公訴（93年度偵字第17
339 號），本院判決如下：
    主  文
乙○○○無罪。
    理  由
一、公訴意旨略以：甲○○（另經本院判決確定在案）明知於民
    國93年7 月12日下午某時，在臺北縣板橋市某處飲酒後，已
    不勝酒力而不能安全駕駛動力交通工具，竟仍駕駛車牌號碼
    M76-912 號重型機車，於道路上行駛，於翌日凌晨零時許，
    行經臺北縣新莊市○○路252 巷（起訴書漏載252 巷）與復
    興路2 段交岔路口，因酒後意識不清（血液酒精濃度為179.
    7mg/dl，換算呼氣酒精濃度為0. 89mg/l）， 連續擦撞當時
    由被告乙○○○所駕駛車牌號碼為9951-GV 號自小客車，及
    林明毅所駕駛車牌號碼為FM-6188 號自小客車，致甲○○受
    有外傷性蜘蛛膜下腔出血及右側脛骨平台骨折之傷害。詎被
    告於肇事後，卻駕車逃離現場，幸經董玉梅記下車號，始為
    警循線查獲上情。因認被告涉有刑法第185 條之4 之交通肇
    事逃逸罪嫌等語。
二、公訴意旨認被告涉有前揭犯行，係以：(1)被告於警詢及偵查
    中之自白；(2)證人林明毅於警詢及偵查中之證言；(3)證人謝
    佳穎於警詢及偵查中之證述；(4)證人董玉梅於警詢中之證言
    ；(5)證人丙○○於警詢及偵查中之證述；(6)道路交通事故調
    查報告表暨交通事故現場圖1 份、現場照片18幀、甲○○臺
    北醫院診斷證明書、臺北縣政府警察局舉發違反道路交通管
    理事件通知單影本各1 紙、通聯紀錄2 份、臺灣省臺北縣區
    車輛行車事故鑑定委員會函1 份等證據資料，為其主要論斷
    之依據。訊據被告堅決否認有何公訴人所指之犯行，辯稱：
    我於案發當日與甲○○發生擦撞後，我有停車下來查看，並
    有打110 報警，同時留在現場等候，後來有2 部救護車將甲○○及其所載的女子載走，我看到救護車走了之後，現場很
    凌亂，有1 部公車過來要轉彎，我的車子剛好在旁邊擋到公
    車，所以我跟在場1 位叫作丙○○的友人說我先將車子移走
    。因為我家剛好在巷子口，我想就將車子開回家，再改騎機
    車過來，我開回家後，發現家裡鑰匙忘了帶，我就叫我先生
    回來開門，等我先生回來開門後，我確實有再騎機車回到案
    發現場，但到場時已經都沒有人在，也沒有警察在場，我只
    好先回家，回到家之後就馬上接到警方來電，我就馬上到警
    局了，我並未於肇事後逃逸等語。
三、按「犯罪事實應依證據認定之，無證據不得認定犯罪事實」
    、「不能證明被告犯罪者，應諭知無罪之判決」，刑事訴訟
    法第154 條第2 項、第301 條第1 項分別定有明文。申言之
    ，犯罪事實之認定應憑證據，如未能發現相當證據，或證據
    不足以證明，自不能以推測或擬制之方法，作為裁判基礎（
    最高法院40年台上字第86號判例意旨參照）；且認定犯罪事
    實所憑之證據，雖不以直接證據為限，間接證據亦包括在內
    ，然而無論直接證據或間接證據，其為訴訟上之證明，須於
    通常一般之人均不致有所懷疑，而得確信其為真實之程度者
    ，始得據為有罪之認定，倘其證明尚未達到此一程度，而有
    合理之懷疑存在而無從使事實審法院得有罪之確信時，即應
    由法院為諭知被告無罪之判決（最高法院76年台上字第4986
    號判例意旨參照）。再者，檢察官對於起訴之犯罪事實，仍
    應負提出證據及說服之實質舉證責任。倘其所提出之證據，
    不足為被告有罪之積極證明，或其指出證明之方法，無從說
    服法院以形成被告有罪之心證，基於無罪推定之原則，自應
    為被告無罪判決之諭知（參照最高法院92年台上字第128 號
    判例意旨）。
四、經查：
  (一)按「駕駛動力交通工具肇事，致人死傷而逃逸者，處六月以
    上五年以下有期徒刑」，刑法第185 之4 定有明文，此即刑
    法上交通肇事逃逸罪之規定，而行為人成立交通肇事逃逸罪
    ，其主觀上須有於肇事後逃逸之犯意，客觀上則須有肇事後
    逃逸之行為，始足當之，其理自不待言。又觀諸該條之立法
    理由，係為「維護交通安全，加強救護，減少被害人之死傷
    ，促使駕駛人於肇事後，能對被害人即時救護，特增設本條
    關於肇事致人死傷而逃逸之處罰規定」，可知確保交通秩序
    之維護，減少被害人之傷亡，以促進交通之安全，方為本條
    立法之目的，故其適用上應限於駕駛動力交通工具肇事之交
    通案件，亦即惟有以行為人非因故意，駕駛動力交通工具肇
    事，並於肇事後，對於被害人不施加救護而逃逸，始克成立
    （參照最高法院93年度台上字第4724號判決意旨）。換言之
    ，倘行為人於肇事後已對被害人施加救護，縱令其於救護完
    畢後隨即駕車駛離，並未留在現場向到場處理之警員報告，
    此或屬違反道路交通管理處罰條例之違規行為（參見該條例
    第62條第1 項前段規定），但仍與刑法上之交通肇事逃逸罪
    有間，要難以該罪相繩，至屬灼然。
  (二)查被告所駕之前揭自小客車與甲○○所騎乘之前揭機車於上
    開時、地發生車禍，甲○○因而受有前開傷害之事實，除經
    被告於本院審理時坦承在卷外，並經共同被告甲○○於警詢
    、偵查中供明無訛，且經目擊證人謝佳穎於警詢、偵查中及
    目擊證人董玉梅於警詢中分別證述在卷，復有道路交通事故
    現場圖、道路交通事故調查報告表(一)、(二)、臺北醫院出具之
    診斷證明書影本各1 份及車禍現場暨車損照片共18幀影本附
    卷可稽；又被告於前開肇事後，並未留在現場等待警員到場
    處理，即先駕車離開車禍現場等情，除經被告於本院審理時
    所是認外，亦經目擊證人林明毅、董玉梅於警詢及目擊證人
    丙○○於警詢、偵查及本院審理時各自證述在卷，固均堪認
    屬真實。
  (三)惟查，證人林明毅於警詢及丙○○於警詢、偵查及本院審理
    中均證稱：被告於肇事後曾下車留在現場，且於救護車將傷
    者載走之後，被告始駕車離開現場等語；又被告於下車留在
    現場之際，曾以其手機（門號0000000000號）先後向臺北縣
    政府警察局勤務中心（電話號碼：00-00000000 號）及新莊
    交通分隊（電話號碼：00-00000000 號）報案，並催促救護
    車儘速到達現場之事實，則有臺灣大哥大股份有限公司所出
    具之被告通話明細表及臺北縣政府警察局新莊分局93年9 月
    14日新警交裁字第0930033200號函各1 份在卷可稽，且有臺
    北縣政府警察局於94年3 月18日以北縣警勤字第0940035282
    函覆本院所附之臺北縣警察局勤務指揮中心受理各類案件紀
    錄單1 紙附卷為憑。由此以觀，可知被告於肇事後曾下車留
    在現場，且即以手機向警方報案請求救援，待救護車到場將
    傷者甲○○等人送醫後，被告始駕車離開現場，此核與被告
    所辯相符，足見被告業已對傷者甲○○等人施以救護，其雖
    於嗣後警方到場處理時，已先駕車離開，惟揆諸前述最高法
    院之判決意旨及本院說明，被告所為或有該當道路交通管理
    處罰條例第62條第1 項前段之交通違規行為，但仍與刑法上
    之交通肇事逃逸罪有間，自不得以該罪對被告相繩。
  (四)再者，被告與在場處理事故之目擊證人丙○○彼此相識，而
    在救護車將傷者送醫後，因被告所駕自小客車停放之位置造
    成交通堵塞，被告遂告知丙○○要將該車移到前方，等一下
    再過來現場等情，此經證人丙○○於警詢及本院審理時證述
    綦詳，亦核與被告所辯相符，亦堪認屬真實。按所謂之逃逸
    ，應係指逃走隱匿無蹤之行徑，然衡以被告業曾下車留在車
    禍現場對甲○○等傷者施以救護，前已述及，且待救護完畢
    後，被告始因停車造成交通堵塞，遂將其車移至他處，而於
    移動該車之前，被告亦曾告知當時尚留在現場之證人丙○○
    。可知被告在本件交通事故發生後，尚能勇於出面處理救護
    事宜，且其既與證人丙○○相識，其之身分顯已曝光，亦無
    從再為隱匿，此參諸該證人於警詢中業已向警方表明肇事自
    小客車之駕駛人為被告即明，被告當無藉機逃離現場以求隱
    匿身分之必要，況被告之所以先駕車離開現場，亦實因其停
    車造成交通堵塞所致，並非毫無理由即離開現場。職是之故
    ，被告固於警方到場處理前，即先駕車離開現場，但由上述
    種種情形以觀，被告應無於肇事後另行起意逃逸之理由，自
    難遽認被告駕車離開現場即係基於肇事逃逸之犯意所為之肇
    事逃逸行為。至被告固於駕車離開現場後，迄至警方完成現
    場處理前，並未立即再回到案發現場，此為被告於警詢、偵
    查及本院審理時所承認，惟被告則以其係欲駕車回住處改換
    騎機車，始因故耽誤等前詞置辯，本院認為參諸上述各項情
    狀，既無足認定被告確有於肇事後另行起意逃逸之犯意，縱
    其在駕車離開後確未立即再度回到現場處理，然此或僅能認
    被告在處理肇事後續事宜上容有失慮之處，不知立即趕回現
    場以杜嫌疑，但仍難基於此點即逕認被告確係肇事逃逸，其
    理甚屬灼然。
五、綜上所述，本件被告所為是否確係該當刑法第185 條之4 之
    交通肇事逃逸犯行，尚無足夠之證據予以證明，本院認為仍
    存有合理之懷疑，猶未到達確信其為真實之程度，自不能遽
    認被告確有被訴之交通肇事逃逸之犯行。此外，檢察官復未
    提出其他積極證據，資以證明被告確有其所指之交通肇事逃
    逸之犯行，揆諸首揭法律規定與說明，既無足夠證據確信公
    訴意旨之指述為真實，不能證明被告犯罪，本院自應為被告
    無罪判決之諭知。
據上論斷，應依刑事訴訟法第301 條第1 項，判決如主文。
本案經檢察官陳伯厚到庭執行職務。
中　　華　　民　　國　　94　　年　　6 　　月　　2 　　日
                  刑事第十六庭  審判長法　官  戴嘉清
                                      法  官  林晏鵬
                                      法  官  陳信旗
以上正本證明與原本無異。
如不服本判決，應於送達後10日內向本院提出上訴狀。
                                      書記官  陳昭綾
中　　華　　民　　國　　94　　年　　6 　　月　　2 　　日
